臺灣士林地方法院民事判決　　　　　　　　　　　　　　九十三年度訴字第三八號
　　原　　　告　台灣銀行股份有限公司
　　法定代理人　乙○○
　　訴訟代理人　丁○○
　　　　　　　　丙○○
　　被　　　告　甲○○　　現應.
右當事人間請求清償借款事件，本院於民國九十三年六月二十四日言詞辯論終結，判
決如左：
    主    文
被告應給付原告新台幣壹佰陸拾萬元，及自民國九十二年五月十日起至民國九十二年
十一月九日止，按郵政儲金匯業局二年期定期儲金機動利率加碼年息百分之零點一五
計算，自民國九十二年十一月十日起至清償日止，按郵政儲金匯業局二年期定期儲金
機動利率加碼年息百分之一計算之利息，暨自民國九十二年五月十日起至民國九十二
年十一月九日止，按郵政儲金匯業局二年期定期儲金利率加碼年息百分之零點一五之
百分之十計算，自民國九十二年十一月十日起至清償日止，按郵政儲金匯業局二年期
定期儲金機動利率加碼年息百分之一之百分之二十計算之違約金。
訴訟費用由被告負擔。
    事    實
甲、原告方面：
一、聲明：如主文所示。
二、陳述：被告之被繼承人呂孟聰於民國九十一年四月十日，向原告借款新台幣（以
    下同）一百六十萬元，約定借款期限自同日起至一百十一年四月十日止，借款最
    初三年繳息不還本，自第四年起分二百零四期依年金法按月於每月十日平均攤還
    本息，利率按郵政儲金匯業局二年期定期儲金機動利率加計加碼年利率百分之一
    計算，如郵政儲金匯業局二年期定期儲金機動利率調整時，自調整日起改按調整
    後之利率加碼年息百分之一計息，上開利息中由政府補貼其中之年利率百分之零
    點八五部分，但如政府停止補貼利息時，借款人即應自行負擔全部利息，又借款
    人如未依約清償本息，除就遲延還本部分，應自遲延時起按上開借款利率給付遲
    延利息外，並應就遲延還本部分，本金自到期日起，利息自付息日起，逾期六個
    月以內者，按借款利率百分之十，逾期超過六個月之部分，按借款利率百分之二
    十計算之違約金。詎借款人呂孟聰於九十二年四月二十八日死亡，其繼承人除被
    告外均已拋棄繼承，而上開借款利息僅繳納至九十二年五月九日止，而自九十二
    年十一月十日起政府即停止補貼利息，迄今尚欠本金一百六十萬元，及自九十二
    年五月十日起至九十二年十一月九日止，按郵政儲金匯業局二年期定期儲金機動
    利率加碼年息百分之零點一五計算，自九十二年十一月十日起至清償日止，按郵
    政儲金匯業局二年期定期儲金機動利率加碼年息百分之一計算之利息，暨自九十
    二年五月十日起至九十二年十一月九日止，按郵政匯業局二年期定期儲金利率加
    碼年息百分之零點一五之百分之十計算，自九十二年十一月十日起至清償日止，
    按郵政儲金匯業局二年期定期儲金機動利率加碼年息百分之一之百分之二十計算
    之違約金。為此，依據繼承及消費借貸之法律關係，求為判決如訴之聲明。
乙、被告方面：
    被告未於言詞辯期日到場，亦未提出書狀作何聲明或陳述。
    理    由
甲、程序方面：
一、被告先於八十三年八月二十一日出境後，已於八十五年五月二十五日喪失我國國
    籍，即屬外國人，並經戶政機關於同年六月四日註銷
    律關係，依據涉外民事法律適用法第二十二條規定：「繼承，依被繼承人死亡時
    之本國法。」，是本件繼承關係應依被繼承人呂孟聰之本國法即我國法定之。
二、次按「被告在中華民國現無住所或住所不明者，以其在中華民國之居所視為其住
    所，無居所或居所不明者，以其在中華民國最後之住所，視為其住所。」；「因
    遺產之繼承、分割、特留分或因遺贈或其他因死亡而生效力之行為涉訟者，得由
    繼承開始時被繼承人住所地之法院管轄。」；「因遺產上負擔涉訟，如其遺產之
    全部或一部，在前條所定法院管轄區域內者，得由該法院管轄。」，民事訴訟法
    第一條第二項、第十八條第一項、第十九條分別定有明文。本件被告出境前住所
    地係設在臺北市北投區○○○路○段五十巷三號，其出境後住所、居所地均不明
    ，被繼承人呂孟聰死亡時住所地設在臺北縣淡水鎮○○○街一五九巷十號五樓，
    即被告在中華民國最後住所及被告繼承人死亡時住所，均在本院管轄區域內，又
    原告主張被告因繼承而負擔系爭消費借貸債務，即屬因遺產上負擔涉訟，是依據
    上揭規定，本院自有管轄權。
三、本件被告未於言詞辯論期日到場，核無民事訴訟法第三百八十六條各款所列情形
    ，爰依原告之聲請，由其一造辯論而為判決。
四、按訴狀送達後，原告不得將原訴變更或追加他訴。但擴張或減縮應受判決事項之
    聲明者，不在此限，民事訴訟法第二百五十五條第一項但書第三款定有明文。本
    件原告起訴有關利息、違約金之請求，原係求被告給付自九十二年五月十日起至
    清償日止，按年息百分之二點八八五即依據郵政儲金匯業局二年期定期儲金利率
    加碼年息百分之五計算及逾期在六個月以內部分，按上開利率百分之十，逾期超
    過六個月部分，按上開利率百分之二十計算之違約金。嗣於訴訟進行中，就該部
    分予以減縮，而僅聲明請求就自九十二年五月十日起至民國九十二年十一月九日
    止，按郵政儲金匯業局二年期定期儲金機動利率加碼年息百分之零點一五計算，
    自九十二年十一月十日起至清償日止，按郵政儲金匯業局二年期定期儲金機動利
    率加碼年息百分之一計算之利息，暨自九十二年五月十日起至九十二年十一月九
    日止，按郵政匯業局二年期定期儲金利率加碼年息百分之零點一五之百分之十計
    算，自九十二年十一月十日起至清償日止，按郵政儲金匯業局二年期定期儲金機
    動利率加碼年息百分之一之百分之二十計算之違約金。核其所為，與前揭民事訴
    訟法第二百五十五條第一項但書第三款規定尚無不合，應予准許。
乙、得心證之理由：
一、右開原告主張之事實，業據其提出放款借據、本院家事庭九十二年八月二十五日
    士院儀家泰九十二繼字第三八八號函、
    ，而被告則未到庭以言詞陳述或提出書狀為任何答辯或爭執，自堪信原告主張為
    真實。
二、按「借用人應於約定期限內，返還與借用物種類、品質、數量相同之物。」；「
    遲延之債務，以支付金錢為標的者，債權人得請求依法定利率計算之遲延利息，
    但約定利率較高者，仍從其約定。」；「當事人得約定債務人不履行債務時，應
    支付違約金。」，民法第四百七十八條、第二百三十三條第一項、第二百五十條
    第一項分別定有明文。又繼承人自繼承開始時，除本法另有規定外，承受被繼承
    人財產上之一切權利義務。民法第一千一百四十八條亦有明文。本件被告之被繼
    承人呂孟聰積欠原告借款、約定利息及違約金未付，並已屆清償期，被告為其繼
    承人，原告依據繼承及消費借貸之法律關係，請求被告清償借款本金及約定利息
    、違約金即屬有據。從而，原告起訴請求被告給付一百六十萬元，及自九十二年
    五月十日起至九十二年十一月九日止，按郵政儲金匯業局二年期定期儲金機動利
    率加碼年息百分之零點一五計算，自九十二年十一月十日起至清償日止按郵政儲
    金匯業局二年期定期儲金機動利率加碼年息百分之一計算之利息，暨自九十二年
    五月十日起至九十二年十一月九日止，按郵政匯業局二年期定期儲金利率加碼年
    息百分之零點一五之百分之十計算，自九十二年十一月十日起至清償日止，按郵
    政儲金匯業局二年期定期儲金機動利率加碼年息百分之一之百分之二十計算之違
    約金，為有理由，應予准許。
三、據上論結，原告之訴為有理由，依民事訴訟法第三百八十五條第一項前段、第七
    十八條判決如主文。
中　　　華　　　民　　　國　　九十三　　年　　　七　　　月　　  八  　　日
                                        臺灣士林地方法院民事第一庭
                                            法      官  蕭錫証
右為正本係照原本作成。
如對本判決上訴須於判決送達後廿日內向本院提出上訴狀。
中　　　華　　　民　　　國　　九十三　　年　　　七　　　月　　 十四 　　日
                                            法院書記官  林令令
